【裁判字號】    96,訴,1504
【裁判日期】    970317
【裁判案由】    偽造文書
【裁判全文】
臺灣臺北地方法院刑事判決              96年度訴字第1504號
公  訴  人  臺灣臺北地方法院檢察署檢察官
被      告  甲○○
上列被告因偽造文書案件，經檢察官聲請簡易判決處刑（96年度
調偵字第286號），本院適用通常程序審判，判決如下：
    主  文
甲○○連續行使偽造私文書，足以生損害於他人，處有期徒刑
月，如易科罰金，以銀元佰元即新臺幣玖佰元折算壹日，減為
有期徒刑壹月又拾伍日，如易科罰金，以銀元佰元即新臺幣玖
佰元折算壹日。
    事  實
甲○○與乙○○前為男女朋友，而得悉乙○○之個人身分資料，
竟基於偽造文書之概括犯意，未經乙○○同意，連續於民國94年
3月8日下午9時38分許、95年2月9日下午3時13分許，在臺北縣深
坑鄉○○街35巷8號3樓住處，以個人電腦上網連結至吉恩立數位
科技股份有限公司（下稱吉恩立公司）所經營管理之「天堂二」
遊戲網站（網址為http://www.nctaiwan.com/），擅自在該網站
之會員中心帳號申請網頁中鍵入乙○○之姓名、身分證統一編號
等入會資料，偽造得以經由電腦處理而顯示乙○○申請該遊戲會
員帳號、密碼用意之影像、符號等電磁紀錄後，透過網際網路將
該電磁紀錄傳送至遠端之吉恩立公司電腦主機而行使，致使吉恩
立公司誤認係乙○○申請加入該遊戲網站成為會員，據以核准並
先後發給甲○○「llll1031」、「llll670817」之會員帳號、密
碼，足以生損害於乙○○及吉恩立公司對於網路遊戲會員管理之
正確性。期間復意圖為自己不法之利益，未經乙○○同意，於95
年1月25日下午10時43分許，在上址住處，以個人電腦上網連結
至愛爾達科技股份有限公司（下稱愛爾達公司）所經營管理之「
Hi5.tv」成人影音網站（網址為http://www.hi5.tv），擅自在
該網站之加值業務網頁中鍵入其向網路服務業者中華電信股份有
限公司（下稱中華電信公司）付費申請而業於95年1月23日過戶
予乙○○所有之撥接服務用戶帳號HN00000000號、密碼等資料，
偽造得以經由電腦處理而顯示係乙○○使用該帳號、密碼用意之
影像、符號等電磁紀錄後，透過網際網路將該電磁紀錄傳送至遠
端之愛爾達公司電腦主機而行使，以此詐術致使愛爾達公司、中
華電信公司誤認係帳戶所有人乙○○以網路申請加值業務，而提
供甲○○該加值服務，因而獲取免支付加值業務費用新臺幣（下
同）50元之財產上不法利益，足以生損害於乙○○及愛爾達公司
、中華電信公司對於網路服務會員管理之正確性，嗣經中華電信
公司向乙○○請求支付費用，始悉上情。
    理  由
一、證人乙○○、郭孟昀於警詢、檢察事務官詢問中所為之證詞
    ，雖屬被告以外之人於審判外之言詞陳述，然當事人於言詞
    辯論終結前均未爭執其證據能力，本院審酌前開言詞陳述作
    成時之情況尚無不當之處，適為本案之證據，依刑事訴訟法
    第159條之5第2項規定，得為證據。至其餘資以認定被告犯
    罪事實之非供述證據（詳後述），查無違反法定程序取得之
    情形，依同法第158條之4反面規定，亦具證據能力，合先敘
    明。
二、訊據被告甲○○固坦承有於上開時、地以告訴人乙○○之名
    義申請「天堂二」網路遊戲、「Hi5.tv」成人影音加值業務
    之事實，惟矢口否認有偽造文書、詐欺得利之犯行，辯稱：
    伊係經乙○○同意始申請，伊認為乙○○應該知情云云。經
    查，上開犯罪事實業據證人即告訴人乙○○及其胞姊郭孟昀
    分別於警詢、檢察事務官詢問時指訴甚詳，有各該筆錄在卷
    可憑，而被告於本院準備程序及審理中亦坦承係於申請後始
    告知乙○○等語，足認所辯經乙○○已同意云云，係事後卸
    責之詞，不足採信。此外，復有(一)告訴人提出之吉恩立公司
    帳號證明書、身分證字號鎖定切結書影本、帳號密碼資料、
    中華電信公司HiNet加值通信明細（詳臺灣桃園地方法院檢
    察署96年度偵字第12153號卷第13頁至第15頁、第30頁）；
    (二)吉恩立公司函送之帳號相關申請資料、會員留存資料、帳
    號申請程序資料（詳臺灣臺北地方法院檢察署95年度偵字第
    15169號卷第16頁至第17頁、本院卷第12頁、第20頁至第28
    頁）；(三)中華電信公司函送之網路使用者相關資料、加值服
    務申請資料（詳臺灣臺北地方法院檢察署95年度偵字第1516
    9號卷第24頁至第26頁、96年度調偵字第286號卷第14 頁至
    第21頁、本院卷第29頁）附卷可資佐證，被告犯行堪以認定
    ，應予依法論科。
三、被告行為後，94年2月2日修正公布之刑法業於95年7月1日起
    施行。按行為後法律有變更者，適用行為時之法律，但行為
    後之法律有利於行為人者，適用最有利於行為人之法律，修
    正後刑法第2條第1項定有明文。此條規定係規範行為後法律
    變更所生新舊法律比較適用之準據法，本身尚無新舊法比較
    之問題，於新法施行後，應一律適用新法第2條第1項規定，
    為「從舊從輕」之比較。而本次法律變更，比較時應就罪刑
    有關之共犯、未遂犯、想像競合犯、牽連犯、連續犯、結合
    犯，以及累犯加重、自首減輕暨其他法定加減原因（如身分
    加減）與加減例等一切情形，綜其全部罪刑之結果而為比較
    （最高法院95年5月23日95年度第8次刑事庭會議決議參照）
    。經查：
  (一)刑法第339條第2項、第1項詐欺得利罪，法定刑罰金部分，
    依修正後刑法第33條第5款規定，最低額為1,000元，惟依被
    告行為時之罰金罰鍰提高標準條例第1條前段、修正前刑法
    第33條第5款規定，最低額僅3元。比較修正前後之刑罰法律
    ，適用修正後規定，對被告顯未有利。
  (二)修正後刑法業已刪除第56條連續犯之規定，是於新法修正施
    行後，行為人之數犯罪行為，即須分論併罰。此刪除雖非犯
    罪構成要件之變更，但顯已影響行為人刑罰之法律效果，自
    屬法律有變更，比較新舊法結果，適用被告行為時法律即依
    舊法論以連續犯，對被告並無不利。
  (三)罰金刑之加重，依修正後刑法第67條規定，其最高度及最低
    度同加重之，較修正前刑法第68條所定，僅加重其最高度，
    為不利於被告。
  (四)關於易科罰金之折算標準，依被告行為時之修正前刑法第41
    條第1項、修正前罰金罰鍰提高標準條例第2條規定，係以銀
    元100元、200元或300元，即300元、600元或900元折算1日
    ，依修正後刑法第41條第1項規定，則係以1,000元、2,000
    元或3,000元折算1日，比較新舊法結果，新法對被告亦非有
    利。
  (五)綜上法律修正前後之整體比較，揆諸前揭最高法院決議及修
    正後刑法第2條第1項之「從舊從輕」原則，適用94年2月2日
    修正前之刑罰法律，對被告較為有利，自應適用修正前刑法
    相關規定。
  (六)至刑法第55條關於想像競合犯之規定，新法增列但書「不得
    科以較輕罪名所定最輕本刑以下之刑」，係科刑之限制，為
    法理之明文化，非屬法律之變更，自無新舊法比較之問題。
四、按電磁紀錄藉電腦之處理所顯示之影像或符號，足以為表示
    其用意之證明者，以文書論，刑法第220條第2項定有明文。
    本案被告以告訴人名義，利用電腦連線，分別在「天堂二」
    網路遊戲網站之會員中心帳號申請網頁中輸入告訴人之姓名
    、身分證統一編號等資料，及在上開成人影音網站之加值業
    務網頁中輸入告訴人所有之撥接服務用戶帳號、密碼等資料
    ，製作內容為申請遊戲會員帳號、密碼或加值業務之電腦網
    頁文件，各該經被告填寫後之網頁文件，以電磁紀錄態樣儲
    存在電腦記憶體中，並得透過電腦處理而在螢幕上顯示係告
    訴人申請取得遊戲會員帳號、申請加值業務用意之影像、符
    號，自屬刑法第220條第2項所稱準私文書。被告冒用告訴人
    名義製作上述電磁紀錄後，復分別以網路傳送至吉恩立公司
    、愛爾達公司而加以行使，自足以生損害於告訴人、吉恩立
    公司對於網路遊戲會員管理之正確性，及愛爾達公司、中華
    電信公司對於網路服務會員管理之正確性。是核被告所為，
    係犯刑法第216條、第210條、第220條第2項行使偽造準私文
    書罪；就申請加值業務部分，另涉犯同法第339條第2項詐欺
    得利罪。被告在前開網頁中填入告訴人之姓名，與填寫帳號
    之用意相同，僅供身分識別之用，尚非表示證人本人簽名之
    意思，不生偽造署押問題。而其偽造準私文書後復持以行使
    ，偽造之低度行為經行使之高度行為所吸收，不另論罪。被
    告先後3次行使偽造準私文書犯行，時間緊接，方法相同，
    所犯係構成要件相同之罪名，顯係基於概括之犯意為之，應
    依修正前刑法第56條連續犯規定，論以一罪，並加重其刑；
    就申請加值業務部分，被告以一申請行為觸犯行使偽造準私
    文書、詐欺得利2罪，為想像競合犯，應依刑法第55條規定
    ，從一重之行使偽造準私文書罪處斷。起訴書犯罪事實欄雖
    未就詐欺得利部分加以敘明，惟該部分與已敘明部分，有想
    像競合犯之裁判上一罪關係，為起訴效力所及，本院自應併
    予審理。爰審酌被告尚無前科，有臺灣高等法院被告前案紀
    錄表在卷可按，犯罪所得利益僅50元，所生危害尚小，且其
    犯後坦承部分犯行，並有與告訴人和解意願，惟因另積欠告
    訴人款項，致未能和解 (詳本院準備程序筆錄)，及其犯罪
    之目的、手段、智識程度及生活狀況等一切情狀，量處如主
    文所示之刑，並諭知易科罰金之折算標準。末查，被告犯罪
    係在96年4月24日以前，合於減刑條件，依中華民國九十六
    年罪犯減刑條例第2條第1項第3款之規定，應減其宣告刑二
    分之一，並諭知易科罰金之折算標準。
據上論斷，應依刑事訴訟法第452條、第299條第1項前段，刑法
第2條第1項前段、第216條、第210條、第220條第2項、第339條
第2項、第1項、第55條、(修正前)第56條、第41條第1項，刑法
施行法第1條之1第1項、第2項前段，修正前罰金罰鍰提高標準條
例第2條，現行法規所定貨幣單位折算新臺幣條例第2條，中華民
國九十六年罪犯減刑條例第2條第1項第3款、第7條、第9條，判
決如主文。
本案經檢察官江貞諭到庭執行職務
中    華    民    國    97    年    3     月    17    日
                        臺灣臺北地方法院刑事第14庭
                                審判長法  官  宋松璟
                                      法  官  李家慧
                                      法  官  孫萍萍
上正本證明與原本無異。
如不服本判決，應於判決送達後10日內向本院提出上訴狀（應抄
附繕本）。告訴人或被害人如對於本判決不服者，應具備理由請
求檢察官上訴，其上訴期間之計算係以檢察官收受判決正本之日
期為準。
                                      書記官  周小玲
中    華    民    國    97    年    3     月    24    日
附錄本案論罪科刑法條全文
中華民國刑法第216條
（行使偽造變造或登載不實文書罪）
行使第210條至第215條之文書者，依偽造、變造文書或登載不實
事項或使登載不實事項之規定處斷。
中華民國刑法第210條
（偽造變造私文書罪）
偽造、變造私文書，足以生損害於公眾或他人者，處5年以下有
期徒刑。
中華民國刑法第220條
（準文書）
在紙上或物品上之文字、符號、圖畫、照像，依習慣或特約，足
以為表示其用意之證明者，關於本章及本章以外各罪，以文書論
。
錄音、錄影或電磁紀錄，藉機器或電腦之處理所顯示之聲音、影
像或符號，足以為表示其用意之證明者，亦同。
中華民國刑法第339條
（普通詐欺罪）
意圖為自己或第三人不法之所有，以詐術使人將本人或第三人之
物交付者，處5年以下有期徒刑、拘役或科或併科1千元以下罰金
。
以前項方法得財產上不法之利益或使第三人得之者，亦同。
前2項之未遂犯罰之。


司法院資訊處製作；財團法人民間司法改革基金會備份。
